【裁判字號】    99,上易,447
【裁判日期】    990601
【裁判案由】    業務侵占
【裁判全文】
臺灣高等法院臺中分院刑事判決         99年度上易字第447號
上  訴  人
即  被  告  甲○○
選任辯護人  許智捷律師
上列上訴人因業務侵占案件，不服臺灣臺中地方法院98年度易字
第4043號中華民國99年 2月11日第一審判決（起訴案號：臺灣臺
中地方法院檢察署98年度偵緝字第 760號），提起上訴，本院判
決如下：
    主  文
上訴駁回。
    事  實
一、甲○○於民國96年7月20日起至同年9月底止，在址設臺中市
    ○○路255號、257號「味提香草健康鍋」火鍋店擔任店長，
    負責綜理火鍋店事務，及負責保管並轉付供貨商貨款、員工
    薪資，為從事業務之人。竟基於意圖為自己不法所有之侵占
    犯意，於96年8、9月間，將火鍋店會計陳谷幸交予其保管如
    附表所示欲用以支付貨款及員工薪資之款項，以易持有為所
    有之意思，予以侵占入己，而未支付予如附表所示之供貨商
    及員工。
二、案經「味提香草健康鍋」火鍋店合夥人丙○○、丁○○訴由
    臺灣臺中地方法院檢察署檢察官偵查起訴。
    理  由
一、證據能力：按被告以外之人（包括證人、鑑定人、告訴人、
    被害人及共同被告等）於審判外之陳述雖不符刑事訴訟法第
    159條之1至第159條之4等 4條之規定，而經當事人於審判程
    序同意作為證據，法院審酌該言詞陳述或書面陳述作成時之
    情況，認為適當者，亦得為證據；當事人、代理人或辯護人
    於法院調查證據時，知有刑事訴訟法第159條第1項不得為證
    據之情形，而未於言詞辯論終結前聲明異議者，視為有前項
    之同意，同法第159條之5定有明文。查以下本判決引用之證
    人於審判外之言詞或書面陳述，性質上雖屬傳聞證據，惟公
    訴人及被告於本院審理時均不爭執其證據能力，且經本院審
    理時予以提示並告以要旨，經公訴人及被告表示意見，均未
    於言詞辯論終結前聲明異議，本院審認上開證據作成時之情
    況，應無違法取證或不當情事，與本案待證事實間復具有相
    當之關聯性，以之作為證據應屬適當，依刑事訴訟法第 159
    條之5規定，自有證據能力。
二、訊據被告甲○○，固坦認有於96年7月20日起至同年9月底止
    ，在址設臺中市○○路255號、257號「味提香草健康鍋」火
    鍋店擔任店長，及於96年8、9月間，將該火鍋店會計陳谷幸
    交予其保管如附表所示欲用以支付供貨商貨款及員工薪資之
    款項，予以挪用而未支付予如附表所示之供貨商及員工等之
    事實。惟矢口否認有業務侵占之犯行；辯稱：本件被告與丙○○、丁○○之間應該是隱名合夥的關係，被告為出名合夥
    人，相關的出資財產都已經移轉產權給被告，因此本件應不
    構成業務侵占等語。然查，前開犯罪事實業據被告迭於偵查
    及原審審理時坦承不諱；核與告訴人丙○○、丁○○於偵查
    時所指述之情節相符；且經證人陳谷幸、乙○○（全弘國際
    實業股份有限公司負責人）、林冠邦（尚永農產行人員）、
    戴品菁於偵查中結證明確；並有「味提香草健康鍋」火鍋店
    96 年8、9月份之營業報表、96年9月份員工薪資支出現金傳
    票、統一發票（見臺灣臺中地方法院檢察署97年度偵字第10
    937 號偵查卷第43至46頁）、全弘國際實業股份有限公司銷
    貨單、客戶銷貨明細表、支票、退票理由單影本（見臺灣臺
    中地方法院檢察署98年度偵緝字第 760號偵查卷第47至67頁
    ）、尚永農產行應收帳款簡要表 2張（見臺灣臺中地方法院
    檢察署98年度偵緝字第 760號偵查卷第77、78頁）在卷可參
    ，足見被告之上揭自白與事實相符。而被告選任辯護人於本
    院審理時雖再舉證人丙○○到庭證述：「……，在錦泉堂商
    行成立之前，味提香草健康鍋火鍋店是以統淯商行名義開立
    發票」、「（選任辯護人許智捷律師問：統淯商行的負責人
    為何人？）甲○○」、「（選任辯護人許智捷律師問：被告
    在錦泉堂商行成立前，從事何工作？）擔任店長，負責店裡
    所有工作」、「（選任辯護人許智捷律師問：包括對外的交
    易？）是的」、「（選任辯護人許智捷律師問：錦泉堂商行
    成立前，味提香草健康鍋火鍋店的承租人，營業稅的出名名
    義人是何人？）一樣是統淯商行的甲○○」、「（選任辯護
    人許智捷律師問：同樣是在錦泉堂商行成立前，關於火鍋店
    的刷卡入帳，是進入到何帳戶？）統淯商行」、「（選任辯
    護人許智捷律師問：你跟丁○○彼此除了隱名合夥人身分外
    ，在味提香草健康鍋火鍋店是擔任何工作？）沒有」、「（
    選任辯護人許智捷律師問：對外你們是否曾經以你們個人的
    名義出名過？）沒有」、「（選任辯護人許智捷律師問：如
    果我們認為味提香草健康鍋火鍋店，被告是出名合夥人，你
    跟丁○○為隱名合夥人，這樣的解釋你們有無意見？）是的
    ，我們就是後面的股東」等語。然依被告與丙○○及丁○○
    之間於96年8月1日所所簽立之上述買賣契約書明載之：「…
    …甲方（即被告）以新臺幣一百七十萬元整，轉讓統淯商行
    100%之股權及味提香草健康鍋之完全技術轉移、商譽及實際
    經營權給乙方（即丙○○、丁○○），甲方應立即將統淯商
    行結束，由乙方自行設立公司行號經營之，在乙方申請公司
    未核准前暫由甲方統淯商行代為經營之，營業額均歸乙方收
    取，期間營業稅由甲方支出直至乙方公司申請設立核准後經
    營之，乙方完全掌握有味提香草健康鍋之實際經營權及任何
    附加利益價值」等約定事項明顯可知，本件被告經味提香草
    健康鍋店會計陳谷幸（即丙○○之妻）交予其保管如附表所
    示欲用以支付供應商貨款及員工薪資之款項，其所有權應確
    已屬丙○○及丁○○殆無疑義，乃竟被告以易持有為所有之
    意思，擅予挪用而侵占入己，其所為自仍係侵占業務上所持
    有之他人財物甚明，被告此部分之所辯，應無足採憑。本件
    事證明確，被告犯行堪以認定，應予依法論科。
三、被告甲○○為「味提香草健康鍋」火鍋店之店長，負有管理
    店內事務，保管、轉付供貨商貨款及員工薪資，為從事業務
    之人無訛，其將因職務上之關係，自該火鍋店會計處所收受
    而持有之款項侵占入己，核其所為，係犯刑法第336條第2項
    之業務侵占罪。被告所為前揭業務侵占之犯行，時間密接，
    觸犯構成要件同一之罪，且侵害同一法益，應係基於接續犯
    意為之，為接續犯，應包括論以一罪。
四、原審以被告之本案上開事證明確，並審酌被告於本案發生前
    未有刑案不良前科（被告係於本案發生後之98年間，因妨害
    兵役案件，經臺灣臺中地方法院以98年度中簡字第2107號判
    決判處有期徒刑 3月確定，於98年8月6日易科罰金執行完畢
    ，未成累犯），有臺灣高等法院被告前案紀錄表乙份在卷可
    參，素行尚稱良好，其侵占業務上所持有之款項，破壞從事
    業務之人應本之忠實誠信關係，且生損害於告訴人丙○○、
    丁○○，其行為實屬可議，惟衡酌被告不法所得之利益，業
    與告訴人等達成和解，有臺灣臺中地方法院98年度司中調字
    第 897號調解程序筆錄乙份在卷可參，且犯後坦承犯行，態
    度尚稱良好，被告雖與告訴人達成和解，徵得告訴人之原諒
    ，然因被告另於98年間，有妨害兵役前科，仍不適宜給予緩
    刑之宣告等一切情狀，量處如原審判決主文所示之刑，併諭
    知易科罰金之折算標準。經核其認事用法，並無違誤，量刑
    亦屬妥適，被告提起上訴執前詞否認有業務侵占之犯行，其
    所辯均無足採，已詳如前所論述；此外被告並未提出其他有
    利之證據及辯解，其上訴並無理由，應予駁回。
據上論斷，應依刑事訴訟法第368條，判決如主文。
本案經檢察官戊○○到庭執行職務。
中    華    民    國    99    年     6    月     1    日
            刑事第一庭  審判長法  官  陳  紀  綱
                              法  官  林  欽  章
                              法  官  張  智  雄
以上正本證明與原本無異。
不得上訴。
                              書記官  詹  雅  婷
中    華    民    國    99    年     6    月     1    日
附錄本案論罪科刑法條：
中華民國刑法第336條
對於公務上或因公益所持有之物，犯前條第一項之罪者，處一年
以上七年以下有期徒刑，得併科五千元以下罰金。
對於業務上所持有之物，犯前條第一項之罪者，處六月以上五年
以下有期徒刑，得併科三千元以下罰金。
前二項之未遂犯罰之。
【附表】
┌──┬────────┬───────┬───────────┐
│編號│支付對象        │金額          │   備註               │
├──┼────────┼───────┼───────────┤
│1   │尚永農產行      │新臺幣（下同）│為火鍋店預定支付該農產│
│    │                │3萬1108元     │行96年8月份貨款       │
├──┼────────┼───────┼───────────┤
│2   │尚永農產行      │2萬3166元     │為火鍋店預定支付該農產│
│    │                │              │行96年9月份之貨款     │
├──┼────────┼───────┼───────────┤
│3   │全弘國際實業股份│3萬9342元     │為火鍋店預定支付該公司│
│    │有限公司（起訴  │              │96年8月份之貨款       │
│    │書載為「全弘肉品│              │                      │
│    │」）            │              │                      │
├──┼────────┼───────┼───────────┤
│4   │全弘國際實業股份│1萬8419元     │為火鍋店預定支付該公司│
│    │有限公司（起訴  │              │96年9月份之貨款       │
│    │書載為「全弘肉品│              │                      │
│    │」）            │              │                      │
├──┼────────┼───────┼───────────┤
│5   │戴品菁（原名戴瑋│1萬元         │上開火鍋店預定支付予員│
│    │云）            │              │工戴品菁、戴谷蒨96年9 │
├──┼────────┤              │月份薪資              │
│6   │戴谷蒨          │              │                      │
└──┴────────┴───────┴───────────┘

司法院資訊處製作；財團法人民間司法改革基金會備份。
